【裁判字號】    99,易,2030
【裁判日期】    990818
【裁判案由】    故買贓物
【裁判全文】
臺灣臺中地方法院刑事判決              99年度易字第2030號
公  訴  人  臺灣臺中地方法院檢察署檢察官
被      告  乙○○
上列被告因故買贓物案件，經檢察官提起公訴（99年度偵字第34
04號），本院判決如下：
    主    文
乙○○故買贓物，處有期徒刑月，如易科罰金，以新臺幣壹仟
元折算壹日。
    犯罪事實
一、乙○○因其所駕駛使用之車牌號碼6J-2361號自用小客車（
    車主係其母李楊艾樺名義）逾期未檢驗，車牌遭監理單位註
    銷，並經警扣取該2面車牌，為免駕駛該自用小客車時未懸
    掛車牌而遭警方取締，竟基於故買贓物之犯意，於民國（下
    同）98年12月底某日，在臺中市○○路育仁國小前，明知不
    詳年籍、住址之張俊賢所持售號碼5631-PS號車牌2面，係屬
    來源不明之贓物（經查車牌號碼5631-PS號自用小客車係丙
    ○○所有，於98年12月27日21時許，在臺中市○○區○○路
    3段路旁，該自用小客車之號碼5631-PS號車牌2面失竊），
    仍以新臺幣（下同）5000元之價格故予買受，並將號碼5631
    -PS號車牌2面改懸掛在其所駕駛之上開自用小客車上以供使
    用。嗣於99年1月30日16時30分許，乙○○駕駛改懸掛上開
    車牌之自用小客車，途經臺中縣太平市○○路968號前，為
    警攔檢查獲。
二、案經臺中縣警察局太平分局報請臺灣臺中地方法院檢察署檢
    察官偵查起訴。
    理    由
一、按被告以外之人於審判外之言詞或書面陳述，除法律有規定
    者外，不得作為證據；又被告以外之人於審判外之陳述，雖
    不符前四條之規定，而經當事人於審判程序同意作為證據，
    法院審酌該言詞陳述或書面陳述作成時之情況，認為適當者
    ，亦得為證據。當事人、代理人或辯護人於法院調查證據時
    ，知有第159條第1項不得為證據之情形，而未於言詞辯論終
    結前聲明異議者，視為有前項之同意，刑事訴訟法第159條
    第1項、第159條之5分別定有明文。經查證人即被害人丙○
    ○於警詢時之指證述，被告及檢察官在本院審理時均未爭執
    其證據能力，且均未於本案言詞辯論終結前聲明異議，本院
    審酌證人即被害人丙○○於警詢時之指證述，係於案發後就
    其親身經歷之事實所為，且依其陳述作成時之情況，並無不
    適當之情形，依刑事訴訟法第159條之5第2項規定，自有證
    據能力，合先敘明。
二、訊之被告乙○○固坦承在臺中市○○路育仁國小前，向張俊
    賢以5000元代價購得號碼5631-PS號車牌2面，並將之改懸掛
    在其所駕駛之上開自用小客車上以供使用，然矢口否認有何
    故買贓物之犯行，辯稱：伊係於98年11月下旬某日，透過朋
    友林瑄育告知伊1個網站，由伊向該網站自稱張俊賢之人詢
    問急需車牌是否有購買管道？對方說有，過約2、3天後就約
    伊在臺中市○○路育仁國小前見面，伊依約前往，張俊賢說
    要5000元，伊就以5000元購買該2面車牌，當時伊有向張俊
    賢確認該2面車牌原始之車型、顏色、有無欠稅，張俊賢說
    車牌沒有問題，伊乃相信張俊賢所言，並不知該2面車牌係
    屬贓物云云。惟查車牌號碼5631-PS號自用小客車係丙○○
    所有，於98年12月27日21時許，在臺中市○○區○○路3段
    路旁，該自用小客車之號碼5631-PS號車牌2面失竊等情，業
    據證人即被害人丙○○於警詢時指證述綦詳，並有號碼5631
    -PS號車牌2面失竊之失車─唯讀案件基本資料、臺中市警察
    局車輛協尋電腦輸入單、贓物認領保管單各1紙、查獲被告
    所駕駛改懸掛號碼5631-PS號車牌2面之上開自用小客車照片
    2張附卷可憑，足見被告尚非於98年11月下旬某日，而係於
    98年12月底某日（即號碼5631-PS號車牌2面失竊後）向張俊
    賢以5000元代價購得係屬贓物之號碼5631-PS號車牌2面無訛
    。次查被告因其所駕駛使用之車牌號碼6J-2361號自用小客
    車（車主係其母李楊艾樺名義）逾期未檢驗，車牌遭監理單
    位註銷，並經警扣取該2面車牌，為免駕駛該自用小客車時
    未懸掛車牌而遭警方取締，始購買汽車車牌以供懸掛使用，
    此經被告供明在卷，並有車牌號碼6J-2361號自用小客車之
    車籍查詢─基本資料詳細畫面1紙附卷可稽。且被告於99年1
    月30日警詢時供稱：號碼5631-PS號車牌2面，是伊告訴張俊
    賢伊需要號牌，張俊賢以5000元賣給伊，張俊賢並未告訴伊
    該2面車牌如何來的，只說該2面車牌能讓伊暫時使用等語（
    見警卷第3、4頁），並於99年1月30日偵查中供稱：號碼563
    1-PS號車牌2面，是1個車行的男性朋友林瑄育告訴伊張俊賢
    的電話，伊以電話與張俊賢聯繫後，在臺中市○○路育仁國
    小那邊，向張俊賢以5000元價格買來的，張俊賢並未告訴伊
    該2面車牌如何來的，伊也沒問就直接跟他購買該2面車牌等
    語（見偵查卷第6、7頁），嗣於99年5月6日偵查中則供稱：
    該2面車牌伊是在奇摩知識網站看到有人在賣車牌的廣告，
    伊就回信給對方，對方就打電話給伊，雙方就約當面面交車
    牌，伊用5000元跟對方購買，伊購買當時沒有跟對方問車牌
    怎麼來的，對方也沒有提到車牌來源等語（見偵查卷第12頁
    ），可見依被告於99年1月30日上開警詢、偵查中之供述，
    係由被告直接與張俊賢聯繫後，以5000元代價向張俊賢購得
    號碼5631-PS號車牌2面，並未曾提及有何透過網站之情事，
    雖被告嗣於99年5月6日偵查中改稱，係透過賣車牌廣告之網
    站回信給對方等情，惟與被告於本院上開所辯係透過網站向
    對方詢問急需車牌是否有購買管道等情，尚有未合，又未能
    提出網站資料以供本院查證，自難謂被告係透過網站，應認
    被告係直接與張俊賢聯繫後，以5000元代價向張俊賢購得號
    碼5631-PS號車牌2面無疑。末查汽車牌照為公路監理機關核
    發予車輛所有人作為行車之許可憑證，一般車輛所有人若欲
    出售車輛，均係連同該車牌照一併出售，自不可能僅出售汽
    車牌照，此當為被告所熟知；且依被告於上開警詢、偵查中
    之供述，被告向張俊賢購買號碼5631-PS號車牌2面時，張俊
    賢既未告知被告該2面車牌如何取得，被告又未向張俊賢詢
    問該2面車牌如何取得，復未向張俊賢索取該2面車牌所屬車
    輛之行車執照供查驗，以查明該2面車牌所屬車輛究係何人
    所有，及是否由張俊賢合法取得，衡情被告豈有不知向張俊
    賢所購得該2面車牌係屬來源不明之贓物之理，顯見被告明
    知該2面車牌係屬來源不明之贓物，竟仍以5000元之代價故
    予買受，應無置疑。是被告上開所辯，無非事後卸責之詞，
    不足採信。事證明確，被告犯行堪以認定。
三、核被告乙○○所為，係犯刑法第349條第2項之故買贓物罪。
    爰審酌被告因其所駕駛之上開自用小客車之車牌遭監理單位
    註銷並經警扣取，竟故買他人失竊之車牌以供懸掛使用，助
    長竊盜歪風，遞加檢警單位偵辦竊嫌困難度，實不足取，及
    其犯罪之動機、目的、手段、對社會所生危害，及犯罪後矢
    口否認犯行，復飾詞狡辯等一切情狀，量處如主文所示之刑
    ，並諭知易科罰金之折算標準，以示懲儆。至於公訴人請求
    量處被告有期徒刑4月，本院認尚嫌過重，處以如主文所示
    為宜，併此敘明。
四、據上論斷，應依刑事訴訟法第299條第1項前段，刑法第349
    條第2項、第41條第1項前段，刑法施行法第1條之1，判決如
    主文。
本案經檢察官甲○○到庭執行職務。
中    華    民    國    99    年    8     月    18    日
                  刑事第九庭  審判長法  官  朱光國
                                    法  官  林慧英
                                    法  官  吳幸芬
以上正本證明與原本無異。
如不服本判決應於收受判決後10日內向本院提出上訴書狀，並應
敘述具體理由；其未敘述上訴理由者，應於上訴期間屆滿後20日
內向本院補提理由書（均須按他造當事人之人數附繕本）「切勿
逕送上級法院」。
                                    書記官  巫偉凱
中    華    民    國    99    年    8     月    18    日
附錄論罪科刑法條
刑法第349條第2項：
搬運、寄藏、故買贓物或為牙保者，處5年以下有期徒刑、拘役
或科或併科1千元以下罰金。

司法院資訊處製作；財團法人民間司法改革基金會備份。
